臺灣高雄地方法院刑事裁定　　　　　　　94年度聲字第1762號
聲　請　人　臺灣高雄地方法院檢察署檢察官
被　　　告　甲○○　男　30歲.
上列聲請人因違禁物事件，聲請單獨宣告沒收（94年度聲沒字第
726 號），本院裁定如下：
    主  文
聲請駁回。
    理  由
一、按違禁物不問屬於犯人與否，得單獨宣告沒收，刑法第38條
    第1 項第1 款、第2 項、第40條但書分別定有明文（聲請書
    漏列此部分法條）。又查獲之毒品及專供製造或施用毒品之
    器具，不問屬於犯人與否，均沒收銷燬之，毒品危害防制條
    例第18條第1 項亦定有明文。
二、聲請意旨如附件聲請狀。
三、惟查：(一)檢察官於聲請狀明白表示扣案之安非他命並未經鑑
    定，則如何證明扣案物品確係第二級毒品安非他命？檢察官
    係以被告坦承該扣案物品係購買安非他命所得之物，且被告
    施用後採集之尿液，經鑑定結果確含有甲基安非他命陽性反
    應，而主張前揭扣案物係第二級毒品安非他命。(二)依法務部
    調查局93年5 月4 日調科壹字第09362413980 號函意旨所揭
    示「依據英國藥學協會所編之CLARK ，SISOLATION AND
    IDENTIFICATION OF DRUGS 乙書第349 、350 頁安非他命的
    Disposition in the Body.記載人體施用安非他命後，主要
    代謝物中有未改變形態之安非他命，而無甲基安非他命；另
    於該書第763、764 頁甲基安非他命的Disposition in
    theBody.記載人體施用甲基安非他命後，在主要代謝物中未
    改變形態之甲基安非他命佔施用劑量達43% ，而安非他命則
    約為5%．．。依據前述情形，可由尿液檢驗結果研判係施用
    安非他命或甲基安非他命。」之意旨，堪認如被告係施用安
    非他命之毒品，則其尿液中無法檢驗出甲基安非他命成分，
    則本件被告尿液經鑑定係甲基安非他命陽性反應，參諸前揭
    說明，被告自非施用安非他命，檢察官以被告尿液鑑定呈甲
    基安非他命陽性反應而推論扣案物品係安非他命，應有誤會
    。(三)又依被告於94年3 月8 日16時10分起至16時30分止之警
    詢供稱所查獲之第二級毒品安非他命係在94年3 月8 日15時
    17 分 許，在高雄縣林園鄉○○道街名上的一間遊藝場前，
    向一名綽號姓名均不詳之女子所購買，購買來自行吸食使用
    的，是從75年8 月份開始吸食使用毒品安非他命之習慣，最
    後一次在94年3 月7 日22時許，在高雄市○○區○○街家中
    的房間內將安非他命放在錫箔紙上後點火燃燒產生煙霧吸食
    使用等語（見高市警港分三字第0940004966號卷第6 頁至第
    7 頁），足見被告購買系爭扣案物品後，尚未施用即被查獲
    ，是檢察官以被告尿液鑑定報告推論系爭扣案物品係安非他
    命，亦有誤會。(四)再依被告高職畢業之教育程度（見前揭警
    詢筆錄所載），卷內亦無證據顯示被告曾受過毒物學相關訓
    練與教育，單憑其近二十年之吸毒習慣是否可目視確認系爭
    扣案物品係安非他命，並非無疑，況且被告自購買系爭扣案
    物品後，尚未施用即被查獲，被告是否有充分時間及器具檢
    視其購得之系爭扣案物品確係安非他命，卷內亦無證據足以
    證明。(五)綜合以上，本件檢察官提出之證據，均無從證明系
    爭扣案物係毒品危害防制條例第18條第1 項所列之第一級毒
    品或第二級毒品，亦不足證明係刑法第40條但書所稱之違禁
    物，且本件係單獨聲請宣告沒收案件，並無主刑從刑之附屬
    原則，且與公平正義之維護或對被告之利益並無重大關係，
    為貫徹刑事訴訟法第161 條第1 項之規定，不宜逕由本院將
    扣案物送請鑑定，本件聲請與法未合，應予駁回。
中　　華　　民　　國　　94　　年　　6 　　月　　21　　日
                  刑事第十三庭  法　官  楊智守
以上證明與原本無異。
如不服本裁定，應於送達後5日內向本院提出抗告狀。
中　　華　　民　　國　　94　　年　　6 　　月　　22　　日
                                書記官  王美玲
